臺灣高等法院交通事件裁定　　　　　100 年度交抗字第772 號
抗　告　人
即受處分人　林建宏
上列抗告人即受處分人因違反道路交通管理處罰條例案件，不服
臺灣宜蘭地方法院中華民國100年6月20日所為裁定（100 年度交
聲字第46號），提起抗告，本院裁定如下：
    主  文
原裁定撤銷，發回臺灣宜蘭地方法院。
    理  由
一、原裁定略以：抗告人即受處分人林建宏於民國99年5 月30日
    15時16分許，駕駛所有之車牌號碼7638-EH 號自小客車（下
    稱系爭汽車）行經國道一號高速公路樹林收費站，於應繳費
    之公路不依規定繳費，為舉發單位內政部警政署國道公路警
    察局依採證照片，以抗告人有道路交通管理處罰條例第27條
    第1 項之行為掣單舉發。抗告人到案陳述意見後，經原處分
    機關調查結果，仍認抗告人有前揭違規行為，於100年2月16
    日以宜監字第裁43-ZFP057924號裁決書裁處新台幣（下同）
    3000元罰鍰。抗告人聲明異議意旨雖以：其使用e 通機行駛
    電子收費車道，均依規定加值通行卡，遇有餘額不足而通行
    之情形，事後亦依規定補足後再加值，抗告人並未違規，本
    件應係ETC 營運公司作業處理有誤云云。然原審調查結果，
    仍認抗告人確有汽車行駛於應繳費之公路，不依規定繳費之
    違規事實，原處分機關裁處抗告人罰鍰3000元，並無違誤，
    而裁定駁回異議等語。
二、抗告意旨略以：抗告人每次加值均檢查卡片，遇有餘額不足
    或未扣繳成功之情形，均補足金額，此有增值單據在卷可查
    ，未有違規情事，本件實為高速公路遠通電子（ETC ）收費
    作業處理有誤；且抗告人已繳納路費，仍遭開單舉發，高速
    公路局頭城收費站駁回申訴容有違誤，請撤銷原裁定等語。
三、原審以：抗告人使用之電子收費儲值卡於99年5 月30日14時
    51分許，於遠通電收股份有限公司（下稱遠通公司）中壢門
    市完成儲值作業，加值後卡片餘額為2040元，且儲值後，已
    連續無間斷成功扣款50筆（儲值後第1 次成功扣繳通行費之
    時間為99年6月1日，扣款前金額為2040元），且抗告人於99
    年5月30日15時16分許，行經國道1號樹林收費站電子收費車
    道，因故未成功扣款之原因為「無卡片或其他問題致未完成
    扣款」，足徵該儲值卡並無異常或損換之情事，抗告人未依
    規定繳費之原因，當係抗告人本身行為所致，自難以其業於
    5 月30日儲值2000元為由卸責，況前開抗告人駕駛汽車未依
    規定扣繳通行費之事，已經遠通公司送達補繳通知，抗告人
    竟捨此不為，因認原處分機關所為之裁罰，並無違誤，而駁
    回異議，固非無見。
四、然按違反行政法上義務之行為，非出於故意或過失者，不予
    處罰，行政罰法第7條第1項定有明文，司法院釋字第275 號
    解釋亦同此旨。是本件抗告人應否負上開行政罰責，首應審
    究者，乃抗告人就「汽車行駛於應繳費之公路，不依規定繳
    費」一事，是否有故意或過失。經查：(1)抗告人駕駛汽車行
    經上開應繳費之路段，因使用之電子收費儲值卡「無卡片或
    其他問題」，致未完成扣款，雖有遠通電收股份有限公司10
    0年3月21日總發字第10000248號函檢附之客戶服務系統畫面
    附卷可稽（見原審卷第23、29、30頁）；然抗告人遇有電子
    收費儲值卡未扣繳成功之情形，均行補繳等情，業據抗告人
    提出補繳明細、收據為憑（見原審卷第11至13頁），抗告意
    旨復執稱：其已繳納路費，仍遭舉發罰等語（見本院卷第21
    頁抗告狀之說明2.），是抗告人此次使用電子收費儲值卡未
    扣繳成功後，是否已行補繳費用，自應究明。原審雖以 100
    年2月25日宜院瑞刑義100交聲46字第23549 號函（見原審卷
    第22頁）函詢系爭汽車於99年5 月30日後補繳通行費之相關
    資料，然遠通電收股份有限公司100年3月21日總發字第1000
    0248號覆函僅檢送抗告人申辦e 通機申請書、本件補繳通知
    單暨送達證書、卡片交易紀錄，就抗告人是否補繳通行費並
    未置一詞，此有該覆函及附件可按（見原審卷第23至31 頁）
    ，原審復未再予詳究，是依卷存事證，能否遽謂本件抗告人
    行經應繳費之公路，未成功扣款之後，已經遠通公司送達補
    繳通知，仍拒絕繳納？並非無疑。(2)又縱抗告人收到補繳通
    知，迄未補繳通行費用，其未補繳之原因為何？是否因其他
    非可歸責抗告人之事由所致？抗告人未補繳通行費是否有故
    意或過失，均屬未明。原審未查，遽認抗告人有故意不依規
    定繳費之違規行為，裁定駁回抗告人異議之聲明，自難昭折
    服。抗告意旨執此指摘原裁定不當，為有理由，應由本院撤
    銷發回原法院，究明抗告人是否確未補繳通行費及是否有明
    知未扣款成功而仍拒絕繳納通行費之故意或過失，另為適法
    裁定。
五、據上論斷，應依道路交通事件處理辦法第25條，刑事訴訟法
    第413條前段，裁定如主文。
中    華    民    國   100    年    8     月    12    日
                  刑事第二十四庭審判長法  官  李錦樑
                                      法  官  陳恆寬
                                      法  官  朱瑞娟
以上正本證明與原本無異。
不得再抗告。
                                      書記官  郭家慧
中    華    民    國   100    年    8     月    12    日